# 请教陈版：固定收益长期股权投资的【实务问题】

提问人：kiddplus 时间：2013-07-08 15:11:13
我公司与A公司共同出资成立B公司，我公司出资 900 万占B公司90%股份，A公司出资 100 万元占B公司10%股份。合作协议约定，B公司由A公司承包经营，为期 10 年，A公司每年向我公司支付承包款 180 万元。我公司不参与B公司的管理和运营，只派人兼任B公司财务负责人，但我公司参与对B公司的重大事项和重大支出的决策。如A公司连续 10 年足额缴纳承包款， 10 年后我公司将对B公司的全部股权无偿转让给A公司。
请问： 1 、我公司应作为长期股权投资来核算吗？如果是，用哪种核算方法？ 2 、每年 180 万承包款做投资收益吗？ 3 、 10 年后股权转让时分录怎么做？
谢谢！！

回答人：chenyiwei
回复 kiddplus 的帖子
1 、在B公司由A公司承包经营期间，你公司是否除了每年 180 万元以外，不享有其他收益，不承担其他经营风险？
2 、“如A公司连续 10 年足额缴纳承包款， 10 年后我公司将对B公司的全部股权无偿转让给A公司”：如果A公司发生不足额支付承包款的情况，如何处理？预计出现这种情况的可能性多大？ 从此处所述情况看，不排除该项股权投资本质上是借款（债权性投资）的可能性。

提问人：kiddplus 时间：2013-07-09 14:53:57
协议条款我也是在签订之后才看到，很多关键事项没有明确。
但作为国有企业的会计来说，这种账也得记下去，会计也没权去说、更不敢去说协议签的有问题，合作方式有问题。呵呵言归正传，不做长期股权投资，那作为“持有至到期投资”是不是更符合会计准则呢？？

回答人：chenyiwei
首先还是建议把不明确的条款予以明确化，否则会计处理时会遇到障碍的。尤其是金融工具的会计处理在很大程度上依赖于清晰的合同条款约定。 如果基本确定最终结果是取得每年 180 万元的固定回报， 10 年后放弃该股权，则就应当把该每年 180 万元，连续收取 10年的长期应收款的折现值确认为一项长期应收款，虽然法律上是大股东，但基于实质重于形式的原则，因为不承担股东权益中的剩余风险和报酬，所以不确认股权投资。也不能确认为持有至到期投资，因为确认持有至到期投资的前提是有活跃市场，而本案例显然不满足这一条件。

提问人：kiddplus 时间：2013-07-10 16:37:29
谢谢陈版的建议。还有一点细节不明白： 如果按照 10 ％的折现率，180×10＝ 1800 万的折现值是 942 万。账务处理是不是应该这样：
（ 1 ）投资时 借：长期应收款 942 万 贷：银行存款 900 万 未实现融资收益 42 万 （ 2 ）每年收到承包款时，做什么分录呢？

回答人：chenyiwei
1 、此时适用的折现率应当是使折现值等于 900 万元的折现率，即内含报酬率，而不能人为确定为10%之类。 2 、款项投出时的会计处理： 借：长期应收款 1800 贷：银行存款 900 贷：未确认融资收益 900
后续每年应当按照实际利率法摊销该项未确认融资费用，确认利息收入。收到的款项冲减长期应收款。

提问人：清茶一杯 时间：2014-04-20 12:59:32
陈版， 1 、请问若是双方约定到期后长期股权投资由给予固定收益方按成本回购，企业可以做为长期股权投资核算吗？ 2 、固定收益可以做为投资收益核算吗？

回答人：chenyiwei
1 、因为事实上未享有或承担被投资方剩余权益上的风险和报酬，所以不是股权投资，应作为金融资产核算。 2 、可以将固定收益作为投资收益确认。

提问人：清茶一杯 时间：2014-04-21 12:42:12
谢谢哦，验资报告及章程协议等都有记载属于股东，也不可以放在长期股权投资核算吗

回答人：chenyiwei
按照“实质重于形式”原则进行会计处理和报表编报。